臺灣高等法院臺中分院刑事判決　　　　　民國九十三年金上訴字第六六五號
　　上　訴　人　臺灣臺中地方法院檢察署檢察官
　　上　訴　人
　　即　被　告　甲　○
　　　　　　　　己○○
　　　　　　　　戊○○
　　共　　　同
　　選任辯護人　劉北元律師
右上訴人等因被告等違反期貨交易法案件，不服臺灣臺中地方法院中華民國九十三年
三月二十四日第一審判決（民國九十二年度金訴字第五一號，起訴案號：臺灣臺中地
方法院檢察署民國九十一年度偵字第一一六五０號），提起上訴，本院判決如左：
    主　　  文
原判決撤銷。
甲○、己○○、戊○○共同未經許可，擅自經營期貨顧問事業，各處有期徒刑陸月。
    事 　　 實
一、甲○、己○○、戊○○均明知期貨交易法已自民國八十六年六月一日起施行，且
    外幣保證金交易屬於槓桿保證金契約之一種，為期貨交易法規範管理之範圍，依
    該法第八十二條第一項規定，經營期貨信託事業、期貨經理事業、期貨顧問事業
    或其他期貨服務事業，須經主管機關之許可並發給許可證照，始得營業，詎三人
    竟共同基於非法經營期貨顧問事業之犯意聯絡，未經主管機關即財政部證券暨期
    貨管理委員會（下稱證期會）之許可並發給許可證照，即以美商迪菲仕國際金融
    公司（DFX,Inc.即Delong  Foreign Exchange，以下簡稱迪菲仕公司）在臺分公
    司（實無此分公司組織）之名義，對外經營期貨顧問事業之業務。甲○、己○○
    、戊○○並分別印製名片，對外自稱各係迪菲仕公司在臺分公司之副總經理、經
    理、客服部人員。該三人自八十八年五月間起，陸續約同丙○○、丁○○夫妻在
    桃園及臺中地區見面，解說迪菲仕公司代客操作外幣保證金交易之內容、方式及
    獲利情形，招攬遊說該對夫妻參加迪菲仕公司之外幣保證金交易，而提供其等外
幣保證金交易相關之資訊、諮詢、交易建議匯款等服務，並郵寄迪菲仕公司英文
    版合約至丙○○、丁○○位在桃園縣桃園市○○街住處供其等簽名。嗣丙○○、
    丁○○遂依甲○、己○○之指示，分別於八十八年七月二十六日、九月七日、十
    二月二十八日，以丙○○名義透過世華聯合商業銀行桃園分行（下稱世華桃園分
    行）匯款美金（下同）四萬一千元、一萬零十八元、一萬五千五百元，及於八十
    九年一月十四日透過臺灣省合作金庫桃園支庫匯款二十一萬元，至迪菲仕公司於
    美國銀行所設之帳戶作為保證金，並授權迪菲仕公司代為下單操作包括歐元、美
    元等外幣保證金交易之期貨經理業務，迪菲仕公司並依約收取佣金及手續費，甲○等人亦從中抽取每個月投資總額百分之零點五佣金。至八十九年四月間，迪菲
    仕公司無預警停止營業，丙○○、丁○○前開投資金額去向不明，血本無歸，甲○、己○○、戊○○等亦未賠償丙○○、丁○○之損失，丙○○、丁○○始報警
    查獲上情。
二、案經臺北縣警察局淡水分局報告臺灣臺北地方法院檢察署檢察官呈請臺灣高等法
    院檢察署檢察長令轉臺灣臺中地方法院檢察署檢察官偵查起訴。
    理　　  由
一、訊據被告甲○、己○○、戊○○三人均矢口否認有何違反期貨交易法犯行，被告
    甲○辯稱：伊雖有仲介外幣保證金交易之行為，然此並非屬於期貨交易法規範的
    範圍，伊等並沒有成立公司或刊登廣告，招攬客戶經營期貨經理、顧問事業，亦
    未代客操作云云；被告己○○辯稱：當初伊是在麗富投資顧問有限公司（下稱麗
    富公司）擔任業務員，丁○○自己打電話到伊公司來問投資的事情，老闆叫伊為
    其介紹伊公司的金融商品，當時麗富公司並未經營期貨交易，也沒有代客操作。
    伊離開麗富公司後，才認識甲○，知道甲○熟悉迪菲仕公司外幣保證金投資操作
    的管道，也有在幫客戶與迪菲仕公司簽訂外幣保證金交易的契約及辦理相關的手
    續。伊就介紹丁○○給甲○認識，由其等去談外幣保證金交易的傭金約定，伊則
    是負責拿迪菲仕公司的契約書給丁○○之夫丙○○簽，該對夫妻是推由丙○○出
    名投資。伊再將契約書轉交給甲○，由甲○負責與迪菲仕公司處理後續的問題，
    也就是由甲○寄發文件到迪菲仕公司並作確認的動作。伊與甲○只有仲介丙○○
    、丁○○為外幣保證金交易而已，並未代客操作云云；被告戊○○辯稱：案發期
    間伊是任職於國祥貿易股份有限公司，伊與甲○是普通朋友關係，伊雖然知道甲○有從事類似外幣保證金交易的業務，但是實際情形伊並不清楚，也未參與。是
    後來甲○告訴伊迪菲仕公司倒掉了，要伊去處理，伊才介紹伊以前的老闆黃中與
    甲○認識，因為黃中有相關業務的經驗。伊原本並不認識丙○○、丁○○，是有
    一次伊與甲○、己○○在桃園某餐廳吃飯時，才認識丙○○、丁○○，伊有遞名
    片給他們。本案丙○○、丁○○為投資行為前，伊並未曾與之接觸云云。經查：
  (1)按期貨交易法第三條第一項第四款所規定槓桿保證金交易，係指當事人約定，一
    方支付契約價金一定成數之款項或取得他方授與之一定信用額度，雙方於未來特
    定期間內，依約定方式結算差價或交付約定標的物之契約。而所謂「外幣保證金
    交易」，係指一方於客戶與其簽約並繳付外幣保證金後，得隨時應客戶之請求，
    於保證金之倍數範圍內，以自己之名義為客戶之計算，在外匯市場從事不同幣別
    間之即期或遠期買賣交易。此項交易不須實際交割，一般都在當日或到期前以反
    方向交易軋平而僅結算買賣差價。由上開定義得知「外幣保證金交易」為期貨交
    易法第三條第一項第四款槓桿保證金交易之一種。又任何人以接受委託書並收取
    佣金或手續費等方式代他人操作，與外匯指定銀行進行外幣保證金交易之行為，
    係違反期貨交易法第八十二條第一項規定，應依同法第一百十二條第五款處罰，
    此有證期會（八六）臺財證（五）字第五六五六○號函釋意見可資參照。可知本
    案迪菲仕公司所從事之外幣保證金交易業務，確屬期貨交易法第三條第一項第四
    款槓桿保證金交易之一種，而為期貨交易法規範管理之範圍，此亦經證人即臺北
    市期貨商業同業公會教育訓練組專員孫晨洋於偵查中證述明確。復有行政院金融
    監督管理委員會函覆本院之金管證七字第０九三０一三三九九三號函在卷可資佐
    證（見本卷第七九－八一頁）。
　(2)關於前開被告甲○、己○○、戊○○三人各以迪菲仕公司在臺分公司之副總經理
    、經理、客服部人員名義，解說並招攬告訴人丙○○、丁○○參加迪菲仕公司外
    幣保證金交易，提供相關資訊、諮詢、交易建議、匯款等服務，嗣丙○○、丁○○乃依其等指示匯款至迪菲仕公司帳戶，並授權迪菲仕公司代為下單操作外幣保
    證金交易等情，業經告訴人丙○○、丁○○於偵審中指訴綦詳。己○○亦於偵查
    中供稱，其介紹丁○○投資外匯保證金交易，其叫褚女去與甲○談，其將二份合
    約書寄給褚女，再透過甲○將簽名後契約書寄至美國。先前甲○已與迪菲仕公司
    接觸，在台中設立辦事處，彼等自己印名片，開始仲介客戶投資，告訴人匯款都
    會打電話問伊，因伊很關心匯差，會告訴褚女何時匯款較好，並告知美金、歐元
    最近趨勢。買賣報告書、月對帳單是甲○給伊的，伊未看過美國傳真，因美國傳
    真至台北新生南路甲○那裏，那時迪菲仕公司在台北正式成立公司。戊○○是迪
    菲仕公司員工，負責教育訓練、客戶分析等語（見偵查卷第二九０－二九一頁）
    。且戊○○若僅為幫忙善後，亦無需印製名片，表示其係該公司客服人員，且迪
    菲仕既已倒閉，戊○○又何必進公司負責教育訓練、客戶分析。故甲○於偵查中
    供稱戊○○係八十九年四月迪菲仕公司出問題，才進公司，不惟與常情有違，核
    與丁○○於本院指稱，戊○○係於八十八年九月七日左右就已參與（見本卷第一
    ０四頁），已有不符。甲○上開所供，自不足據為有利戊○○之認定。復有甲○
    、己○○、戊○○三人之名片、迪菲仕公司之買賣報告書、月對帳單、個人美元
    理財專戶介紹書、風險承擔同意書、丙○○前開各筆匯款之匯款收據、己○○所
    出具償還丙○○前開匯款之切結書、己○○與甲○所出具提供不動產擔保還款予
    丙○○之切結書、迪菲仕公司在美國銀行開戶資料及交易明細表等件影本附卷可
    佐。並參以被告戊○○有對告訴人丁○○稱其為迪菲仕公司在臺操作期貨交易的
    第一把交椅，且告訴人等之資金亦是由戊○○操作，此經告訴人丁○○於原審法
    院審理時指訴綦詳，可知被告三人係以迪菲仕公司方面人員自居，招攬告訴人等
    出金投資，而從事提供相關外匯資訊之期貨顧問事業。被告甲○、己○○所辯其
    等僅為外幣保證金交易仲介行為，及被告戊○○所辯其未參與本案犯行云云，核
    均為飾卸之詞而無可採。本案事證明確，被告三人犯行均堪以認定。
二、核被告甲○、己○○、戊○○三人所為，均係犯期貨交易法第一百十二條第五款
    之未經許可擅自經營期貨顧問事業罪。被告三人間，有犯意聯絡及行為分擔，為
    共同正犯。
三、原審予以論罪科刑，固非無見，惟查，被告三人係經營期貨顧問事業，原審認並
    係經營期貨經理事業，即有違誤，公訴人上訴意旨謂被告等並犯詐欺罪，原審量
    刑過輕，及被告等上訴意旨否認犯罪，雖均無理由，然原審判決既有未當，自應
    由本院予以撤銷改判。爰審酌被告三人非法經營期貨事業之規模有限，雖所為導
    致告訴人等血本無歸、損失慘重，且犯後均未能坦承犯行，欠缺悔過之具體表現
    ，亦尚未賠償告訴人等損失而與之達成和解然究係無心之失等一切情狀，各從輕
    量處有期徒刑六月。
四、原審公訴蒞庭檢察官另以被告甲○、己○○、戊○○三人前開所為尚涉犯刑法第
    三百三十九條第一項之詐欺取財罪嫌。惟查：告訴人丙○○前開匯款係匯至迪菲
    仕公司於美國銀行所設之帳戶作為保證金，並非匯款至被告三人之個人帳戶，且
    丙○○出金投資後，迪菲仕公司確有為之操作外幣保證金交易，此有買賣報告書
    、對帳單等件附卷可參，雖迪菲仕公司嗣無預警停止營業且未處理投資人善後問
    題之舉，甚啟人疑竇，然因並無積極證據證明被告甲○、己○○、戊○○與迪菲
    仕公司之美方人員有所勾串，自難僅憑告訴人等之片面指訴即認被告三人係蓄意
    詐財。惟因原審公訴蒞庭檢察官認此部分與上開經本院認定成罪之未經許可擅自
    經營期貨顧問事業罪部分，有牽連犯之裁判上一罪關係，爰不另為無罪諭知。
據上論斷，應依刑事訴訟法第三百六十九條第一項前段、第三百六十四條、第二百九
十九條第一項前段，期貨交易法第一百十二條第五款，刑法第十一條前段、第二十八
條，判決如主文。
本案經檢察官乙○○到庭執行職務。
中      華      民      國　    九十三   年     　十      月   二十一   日
                                    臺灣高等法院臺中分院刑事第一庭
                                          審判長法  官　陳　紀　綱
                                                法  官　方　艤  駐
                                                法　官　黃　日　隆
右正本證明與原本無異。
如不服本判決應於收受送達後十日內向本院提出上訴書狀，其未敘述上訴之理由者並
得於提起上訴後十日內向本院補提理由書（均須按他造當事人之人數附繕本）。
                                                書記官  陳　三　軫
中      華      民      國　    九十三   年     　十      月   二十二   日
                                                                        Ｉ
